【裁判字號】    98,台非,109
【裁判日期】    980416
【裁判案由】    違反商標法
【裁判全文】
最高法院刑事判決              九十八年度台非字第一０九號
上  訴  人  最高法院檢察署檢察總長
被      告  甲○○
上列上訴人因被告違反商標法案件，對於台灣桃園地方法院中華
民國九十七年七月九日第一審確定簡易判決（九十七年度桃簡字
第一九七八號，聲請簡易判決處刑案號：台灣桃園地方法院檢察
署九十七年度偵字第九六七三號），認為部分違背法令，提起非
常上訴，本院判決如下：
    主  文
原判決關於有期徒刑易科罰金折算標準部分撤銷。
甲○○所犯商標法第八十二條之非法輸入侵害商標權之商品罪，
所處有期徒刑貳月，如易科罰金，以新台幣玖佰元折算壹日；所
減為有期徒刑壹月，如易科罰金，以新台幣玖佰元折算壹日。
    理  由
非常上訴理由稱：「一、按判決不適用法則或適用不當者，為違
背法令，刑事訴訟法第三百七十八條定有明文。復按民國九十五
年七月一日修正施行之現行刑法（以下簡稱現行刑法）第二條第
一項明定：『行為後法律有變更者，適用行為時之法律。但行為
後之法律有利於行為人者，適用最有利於行為人之法律。』而關
於有期徒刑易科罰金之折算標準，現行刑法第四十一條第一項規
定為『以新台幣一千元、二千元或三千元折算一日』，修正前刑
法（以下簡稱舊刑法）第四十一條第一項則規定為『以一元以上
三元以下折算一日』，依修正前罰金罰鍰提高標準條例第二條（
現已刪除）規定予以提高倍數，再依現行法規所定貨幣單位折算
新台幣條例折算新台幣後，舊刑法第四十一條第一項所定之折算
標準，即為以新台幣三百元以上九百元以下折算一日。兩相比較
，關於有期徒刑易科罰金之折算標準，現行刑法所定並不較有利
於行為人。故如在現行刑法施行前犯罪，而於施行後裁判者，自
應適用舊刑法第四十一條第一項規定諭知有期徒刑易科罰金之折
算標準，始為適法。二、查本件原確定判決引據檢察官聲請簡易
判決處刑書之記載，認定被告甲○○於現行刑法施行前之九十三
年五月十九日，犯有非法輸入侵害商標權之商品罪，進而判處有
期徒刑二月，並減為有期徒刑一月，依上開所述，原確定判決自
應依舊刑法第四十一條第一項之規定諭知有期徒刑易科罰金之折
算標準，詎原確定判決竟逕依現行刑法之規定諭知有期徒刑易科
罰金之折算標準，自有判決適用法則不當之違法。三、案經確定
，且不利於被告，爰依刑事訴訟法第四百四十一條、第四百四十
三條提起非常上訴，以資糾正。」等語。
本院按判決不適用法則或適用不當者，為違背法令，刑事訴訟法
第三百七十八條定有明文。又民國九十五年七月一日修正施行之
現行刑法第二條第一項明定：「行為後法律有變更者，適用行為
時之法律。但行為後之法律有利於行為人者，適用最有利於行為
人之法律。」而關於有期徒刑、拘役易科罰金之折算標準，現行
刑法第四十一條第一項前段之規定為「以新台幣一千元、二千元
或三千元折算一日」。然修正前該條項係規定「以一元以上三元
以下折算一日」，另修正前罰金罰鍰提高標準條例第二條（現已
刪除）則規定：依刑法第四十一條易科罰金者，均就其原定數額
提高為一百倍折算一日，再依現行法規所定貨幣單位折算新台幣
條例第二條規定，折算新台幣後，其所定之折算標準即為以新台
幣三百元以上九百元以下折算一日。兩相比較，應以修正前之規
定有利於行為人。本件確定簡易判決認定被告甲○○之犯罪時間
為九十三年五月十九日，犯商標法第八十二條之非法輸入侵害GU
CCI 商標權之商品等情；則原判決適用商標法第八十二條、第八
十三條，刑法第十一條前段、第四十一條第一項前段，中華民國
九十六年罪犯減刑條例第二條第一項第三款、第七條、第九條，
論被告以犯商標法第八十二條之非法輸入侵害商標權之商品罪，
處有期徒刑貳月，減為有期徒刑壹月，於諭知易科罰金之折算標
準時，自應依法為新舊法之比較，適用最有利於被告之修正前刑
法第四十一條第一項所定之折算標準，即諭知以新台幣三百元以
上九百元以下折算一日，始為適法。乃原判決依裁判時法，即現
行刑法第四十一條第一項前段規定，定有期徒刑易科罰金之折算
標準，而諭知以新台幣一千元折算一日。揆諸上揭規定及說明，
即有判決適用法則不當之違背法令。案經確定，且對被告不利，
非常上訴意旨執以指摘，洵有理由，應由本院將原判決關於諭知
有期徒刑易科罰金折算標準部分撤銷，依原判決所論處之罪刑改
判諭知適法之易科罰金折算標準，以資救濟。
據上論結，應依刑事訴訟法第四百四十七條第一項第一款，商標
法第八十二條、第八十三條，刑法第二條第一項前段，修正前刑
法第四十一條第一項前段，修正前罰金罰鍰提高標準條例第二條
前段，判決如主文。
中    華    民    國  九十八  年    四    月   十六   日
                      最高法院刑事第八庭
                          審判長法官  洪  文  章
                                法官  王  居  財
                                法官  郭  毓  洲
                                法官  黃  梅  月
                                法官  邱  同  印
      本件正本證明與原本無異
                                      書  記  官
中    華    民    國  九十八  年    四    月   二十   日
                                                      Ｑ


司法院資訊處製作；財團法人民間司法改革基金會備份。
